臺灣高等法院交通事件裁定　　　　　 100年度交抗字第1460號
抗　告　人
即受處分人　正億交通有限公司
代　表　人　褚宗德
上列抗告人因違反道路交通管理處罰條例案件，不服臺灣桃園地
方法院100年度交聲更字第42號，中華民國100年9月22日所為裁
定，提起抗告，本院裁定如下：
    主  文
原裁定撤銷，發回臺灣桃園地方法院。
    理  由
一、原處分意旨略以：抗告人即受處分人正億交通有限公司所有
    之車牌號碼938-HZ號營業貨運曳引車，於民國99年3月12日
    下午4時許，由司機邱奇昇載運砂石行經南投縣埔里鎮○○
    ○○○路口，經警方會同司機過磅，總重61.3公噸（限載43
    公噸），超載18.3公噸，爰依道路交通管理處罰條例第29條
    之2第3項規定，裁處罰鍰新臺幣（下同）48,000元，並記汽
    車違規紀錄1次等語。
二、本件受處分人異議意旨略以：異議之上開車輛之司機邱奇昇
    於當日遇警攔檢，該司機會同警察至信義地磅站會磅，磅出
    61.3公噸，惟該地磅領有經濟部標準局所核發之度量衡檢定
    合格證書上載明，最大秤量應為60公噸，如何能磅出61.3公
    噸，且亦超出公差千分之一範圍，其舉發並非適法，則本件
    裁決書顯有錯誤；且應請鈞院函查信義地磅站之地磅之合格
    證書是否真的有效日期至99年12月31日云云。
三、原審裁定意旨略以：（一）本件受處分人所有之車牌號碼93
    8-HZ號營業貨運曳引車，於99年3月12日下午4時許，載運砂
    石行經南投縣埔里鎮○○○○○路口，經警方會同司機邱奇
    昇過磅後，總重61.3公噸（限載43公噸），超載18.3公噸，
    當場舉發違規等情，為本件受處分人所不爭執，並有前揭舉
    發通知單、汽車車籍查詢各1紙、過磅照片5幀、信義電子地
    磅秤量傳票1紙在卷可稽。（二）查受處分人所爭執之信義
    地磅站之地磅，業經經濟部標準檢驗局檢定係在法定公差內
    ，且該度量衡器之有效期限係99年12月31日，此有經濟部標
    準檢驗局98年12月18日度量衡器檢定合格證書影本一紙在卷
    可參。（三）原審綜核上開固定地磅於經濟部標準檢驗局檢
    驗時僅檢定至60公噸上揭法定公差值等節，又因本件磅重超
    出原檢定合格證書之最大秤量記載，故以該記載之最大秤量
    60000公斤加上法定公差千分之一認定之，即60060公斤，是
    認本件載重貨物重量確有達60060公斤，即超過核定重量43
    公噸達17.06公噸【00000-00000=17060（公斤）】，應可認
    定，惟尚無積極證據足認本件載重貨物確實「有逾60060 公
    斤」。從而，受處分人於本件應受罰鍰之金額為46,000元，
    原處分機關以超重達18.3公噸計算而裁處罰鍰48,000元，即
    有未洽，依道路交通管理處罰條例第29條之2第1項、第3項
    ，自為裁罰46,000元，並記汽車違規紀錄1次，以資適法等
    語。
四、抗告意旨略以：（一）受處分人上開車輛及所載運砂石經信
    義地磅秤出61.3公噸之事實，雖有信義電子地磅秤量傳票1
    紙、現場照片5張可稽。然上開地磅之度量衡器檢定合格證
    書記載，最大秤量為60000公斤即60公噸，最小秤量為200
    公斤，檢定日期為98年12月15日，有效期限為99年12月31日
    ，則受處分人上開車輛及所載運砂石秤出61.3公噸即61300
    公斤，即有顯然失準之情形，且在經驗法則上亦屬不能之情
    形，且已逾依衡器檢定檢查技術規範允許公差千分之一之標
    準甚多，故受處分人質疑測量結果之正確性，即非無據。（
    二）另本件抗告法院發回意旨指「上開合格書所載之最大秤
    重，究係該地秤實際所能測得之最高數據，抑或指超過部分
    之重量有不精確之可能等情，容非無再予調查之必要。」惟
    原裁定就抗告法院發回所指，竟未經任何調查及理由說明，
    即遽認本件載重貨物重量確有達60060公斤，即超過核定重
    量43公噸達17.06公噸，實難甘服。（三）既無法明確認定
    行為人是否確有超載及超載之重量，即無法排除所測得之結
    果有失準之可能，且超載重量為何，直接影響罰鍰標準，攸
    關行為人權益，焉能擬制及推測，本件並無變相鼓勵嚴重超
    載，而是督促公權力行使應講求證據。（四）如認系爭磅秤
    之最大秤重為60000公斤，並有法定公差千分之一之可能，
    何以不是將法定公差為有利於行為人之認定，而係為不利於
    行為人之認定，原裁定就此未有所說明等語。
五、經查：本件受處分人所有之車牌號碼938-HZ號營業貨運曳引
    車，於99年3月12日下午4時許，載運砂石行經南投縣埔里鎮
    ○○路與新生路口，由警方會同司機邱奇昇過磅後，經信義
    地磅站之電子地磅測得總重為61300公斤，有信義電子地磅
    秤量傳票及現場照片可稽（見原審交聲字第814號卷第13頁
    、第19頁至第21頁），然上開信義地磅站經經濟部標準檢驗
    局派員檢定最大秤量為60000公斤，在法定公差內，有效期
    限至99年12月31日，有經濟部標準檢驗局98年12月18日度量
    衡器檢定合格證書影本一紙在卷可憑（見原審交聲字第814
    號卷第22頁），則該檢定合格證書所載之最大秤重，是否即
    為實施秤重時磅秤實際最大可秤重之重量？抑或係經濟部標
    準檢驗局檢定時僅檢定至60000公斤？又該地磅實際最大載
    重結構設計及電腦顯示究係為何？攸關受處分人有無違規事
    實之認定，自應詳查研求，原審未函詢地磅製造商等相關單
    位，即認定本件載重貨物確有達60060公斤，容有率斷之虞
    。關此，本院前次發回意旨已予以指明，惟原審仍未詳予究
    明，即撤銷原處分機關之裁處，另以60060公斤計算本件載
    重貨物之重量，並對受處分人裁罰，自難昭折服。受處分人
    執此提起抗告，即有理由，為兼顧當事人之審級利益，爰由
    本院撤銷原裁定，發回原法院，期詳為調查後，另為適法之
    處置。
據上論斷，應依道路交通管理處罰條例第89條，道路交通事件處
理辦法第25條，刑事訴訟法第413條前段，裁定如主文。
中    華    民    國   100    年    10    月    31    日
                  刑事第二十庭審判長法  官  楊力進
                                    法  官  王世華
                                    法  官  林海祥
以上正本證明與原本無異。
不得再抗告。
                                    書記官  林敬傑
中    華    民    國   100    年    10    月    31    日